臺灣臺中地方法院刑事判決
111年度金簡上字第1號
上  訴  人  
即  被  告  賴奕媗


選任辯護人  李依玲律師
上列上訴人即被告因違反洗錢防制法案件，不服本院豐原簡易庭
民國110年11月29日110年度豐金簡字第19號第一審刑事簡易判決
（聲請簡易判決處刑案號：110年度偵字第24252號），提起上訴
，本院管轄之第二審合議庭判決如下：
    主    文
原判決關於沒收部分撤銷。
其餘上訴駁回。
賴奕媗緩刑參年，並應依本院一一一年度中司刑簡上移調字第四
號調解程序筆錄所載調解內容履行給付義務。
    犯罪事實
一、賴奕媗依其一般社會生活之通常經驗，應可知悉提供金融帳
    戶予不明人士使用，該金融帳戶極有可能淪為轉匯、提領贓
　  款之犯罪工具，亦可掩飾、隱匿詐騙所得之實際流向，製造
    金流斷點，並使詐騙集團相關犯行不易遭人追查，竟基於縱
    其提供之金融帳戶遭人持以實施詐欺取財犯罪，並於被害人
    匯款遭詐騙之款項後，再藉由提款方式製造金流斷點，將掩
    飾、隱匿特定犯罪所得之實際流向，亦不違背其本意之幫助
    詐欺取財、幫助洗錢之不確定故意，於民國109年9月25日上
    午11時許（原審判決誤載為109年9月24日），在高鐵臺中站
    ，將其所有之第一商業銀行帳號00000000000號帳戶（下稱
    第一銀行帳戶）之存摺、金融卡（含密碼）交予姓名年籍不
    詳臉書暱稱「陳永信」所指派之人，並因此獲得約定之新臺
    幣（下同）8000元之租金。而「陳永信」與所屬詐欺集團成
    員，基於意圖為自己不法所有之詐欺取財（無證據顯示賴奕
    媗主觀得預見參與詐騙者達3 人以上）及掩飾、隱匿犯罪所
    得去向之犯意聯絡，自109年8月31日21時6分許起，即以通
    訊軟體LINE暱稱「士傑-happy express」向陳雅倫佯稱：投
    資金錢即可代為操作，並保證獲利云云，俟「陳永信」取得
    上開第一銀行帳戶之資料後，即向陳雅倫改口訛稱需投入30
    萬元現金始能保證獲利云云，致陳雅倫陷於錯誤，因而於10
    9年9月28日13時45分許，依指示匯款29萬8270元至賴奕媗之
    第一銀行帳戶，旋經該詐欺集團派員提領一空，因此遮斷資
    金流動軌跡而掩飾、隱匿犯罪所得之去向及所在。
二、案經陳雅倫訴由嘉義縣警察局民雄分局報告臺灣臺中地方檢
    察署檢察官提起公訴。
    理    由
一、按被告以外之人於審判外之言詞或書面陳述，除法律有規定
    者外，不得作為證據；又被告以外之人於審判外之陳述，雖
    不符合刑事訴訟法第159 條之1 至第159 條之4 之規定，但
    經當事人於審判程序同意作為證據，法院審酌該言詞陳述或
    書面陳述作成時之情況，認為適當者，亦得為證據。當事人
    、代理人或辯護人於法院調查證據時，知有第159 條第1 項
    不得為證據之情形，而未於言詞辯論終結前聲明異議者，視
    為有前項之同意，刑事訴訟法第159 條第1 項及第159 條之
    5 分別定有明文。又按刑事訴訟法第159 條之5 立法意旨，
    在於確認當事人對於傳聞證據有處分權，得放棄反對詰問權
    ，同意或擬制同意傳聞證據可作為證據，屬於證據傳聞性之
    解除行為，如法院認為適當，不論該傳聞證據是否具備刑事
    訴訟法第159 條之1 至第159 條之4 所定情形，均容許作為
    證據，不以未具備刑事訴訟法第159 條之1 至第159 條之4
    所定情形為前提。此揆諸「若當事人於審判程序表明同意該
    等傳聞證據可作為證據，基於證據資料愈豐富，愈有助於真
    實發見之理念，此時，法院自可承認該傳聞證據之證據能力
    」立法意旨，係採擴大適用之立場。蓋不論是否第159 條之
    1 至第159 條之4 所定情形，抑當事人之同意，均係傳聞之
    例外，俱得為證據，僅因我國尚非採徹底之當事人進行主義
    ，故而附加「適當性」之限制而已，可知其適用並不以「不
    符前四條之規定」為要件。惟如符合第159 條之1 第1 項規
    定之要件而已得為證據者，不宜贅依第159 條之5 之規定認
    定有證據能力（最高法院104 年度第3 次刑事庭會議決議參
    照）。查本案作為認定事實所引用被告以外之人於審判外之
    供述證據，雖屬傳聞證據，惟檢察官、被告及辯護人於本院
    審判期日中表示無意見而不予爭執，復經本院審酌上開證據
    資料製作時之情況，尚無違法不當及證明力明顯過低之瑕疵
    ，以之作為證據應屬適當，爰認前揭證據資料均具有證據能
    力。
二、訊據被告對上開犯罪事實坦承不諱，核與證人即告訴人陳雅
    倫於警詢時證述之情節相符，並有第一銀行帳戶開戶基本資
    料暨交易明細（偵卷第19頁至第26頁）、告訴人與LINE暱稱
    「士傑-happy express」之對話紀錄及帳戶明細翻拍照片（
    偵卷第14頁至第23頁）、被告與「陳永信」之messenger對
    話紀錄截圖（偵卷第67頁至第99頁）在卷可稽，足見被告自
    白與事實相符，本案事證明確，被告犯行堪予認定，應予依
    法論科。　　
三、論罪科刑及駁回上訴（即罪刑部分）之說明：
  ㈠按刑法上之幫助犯，係對於犯罪與正犯有共同之認識，而以
    幫助之意思，對於正犯資以助力，未參與實施犯罪構成要件
    之行為者而言。經查，本案被告雖提供銀行帳戶予他人作為
    詐欺取財及洗錢之犯罪工具使用，然並無證據證明被告有參
    與實施詐欺取財或洗錢之構成要件行為，或與該不詳詐欺集
    團具有共同犯罪之犯意聯絡，被告應係基於幫助之意思，參
    與詐欺取財及洗錢構成要件以外之行為，屬於幫助犯。是核
    被告所為，係犯刑法第30條第1項前段、第339條第1項之幫
    助詐欺取財罪及刑法第30條第1項前段、洗錢防制法第14條
    第1項之幫助一般洗錢罪。　　　
　㈡被告提供上開第一銀行帳戶存摺、金融卡（含密碼）之行為
    ，係以一行為觸犯上開2罪，為想像競合犯，應依刑法第55
    條規定，從一重論以幫助一般洗錢罪。
　㈢至被告提供其前揭銀行帳戶予「陳永信」後，雖遭「陳永信
    」及所屬集團成員使用，惟現今社會上，詐欺正犯可能使用
    之詐欺手段、方式多端，不一而足，被告雖可預見將自己金
    融帳戶提供他人使用，足以幫助取得詐欺之犯罪所得，主觀
    上有幫助詐欺之不確定故意，惟尚不能據此即認被告亦已知
    悉本案參與詐騙之人數有3 人以上，而被告係在網路上認識
    「陳永信」，實際上未曾與其見面，而「陳永信」雖稱指派
    業務向被告收取帳戶資料，然亦不能排除該名業務是「陳永
    信」所使用之虛偽身分，基於有疑唯利被告原則，尚無從以
    刑法第30條第1 項前段、第339 條之4第1項第2款相繩，附
    此敘明。
　㈣被告基於幫助之犯意而為構成要件以外之行為，為幫助犯，
    審酌其參與程度較正犯為輕，爰依刑法第30條第2 項之規定
    ，按正犯之刑減輕。又被告於偵查及本院審判中均自白洗錢
    犯罪，應依洗錢防制法第16條第2項規定減輕其刑，並依法
    遞減輕之。
　㈤原審認被告罪證明確，且被告並未實際參與詐欺、洗錢等犯
    行，所犯情節較正犯為輕，依刑法第30條第2項規定，減輕
    其刑；並認被告係以一行為觸犯幫助詐欺罪及幫助一般洗錢
    犯行之犯罪事實，於偵查中已承認而自白犯行，而依洗錢防
    制法第16條第2項之規定，遞減輕其刑，量處有期徒刑2月，
    併科罰金1萬元，罰金如易服勞役，以1000元折算1日，難認
    原審量刑有何違法或不當之處。而被告於本院第二審審理中
    與告訴人成立調解，且並依調解筆錄陸續給付，迄至本院言
    詞辯論終結時共給付1萬元，有被告提出之匯款申請書及其
    與告訴人確認收款之對話紀錄可佐（本院卷第103頁至第115
    頁），原審雖未及審酌此節，然其刑度係在法定範圍內量處
    ，所量處之刑與犯罪情節亦屬相當，尚無顯屬裁量濫用之情
    形。被告上訴意旨僅請求宣告緩刑，未指摘原判決有何認事
    用法違背法令之處，其提起上訴，為無理由，應予駁回。
四、緩刑部分：
　㈠被告上訴意旨略以：被告案發時年僅22歲，涉世未深，被告
　　現有正當、穩定之工作，而被告之父母年邁，父親甫失業需
　　要被告扶養，且被告業與告訴人達成和解，請給予被告緩刑
　　之宣告等語。
　㈡按刑罰之目的固有處罰行為人之意義，惟依現今通行之概念
    係重在教育，並非重在懲罰，查被告前未曾受有期徒刑以上
    刑之宣告，有臺灣高等法院被告前案紀錄表在卷可稽，其因
    一時失慮，偶然誤觸刑章，然業與告訴人達成調解，並依調
    解內容陸續賠償其損失，本院認被告經此偵、審程序及刑之
    宣告等教訓後，當知所警惕而無再犯之虞，對被告所宣告之
    刑，以暫不執行為適當，爰依刑法第74條第1 項第1 款宣告
    緩刑3年，並依刑法第74條第2 項第3 款規定，命被告應依
    本院111 年度中司刑簡上移調字第4號調解程序筆錄內容給
    付損害賠償（此部分依刑法第75條之1 規定，受緩刑之宣告
    而違反上開本院所定負擔情節重大，足認原宣告之緩刑難收
    其預期效果，而有執行刑罰之必要者，得撤銷其緩刑之宣告
    ，附此敘明）。
五、撤銷原判決之理由（沒收部分）：
    按犯罪所得，屬於犯罪行為人者，沒收之，該項之沒收，於
    全部或一部不能沒收或不宜執行沒收時，追徵其價額；宣告
    前二條之沒收或追徵，有過苛之虞、欠缺刑法上之重要性、
    犯罪所得價值低微，或為維持受宣告人生活條件之必要者，
    得不宣告或酌減之，刑法第38條之1第1項前段、第3項、第3
    8條之2第2項分別定有明文。查被告因本案犯行獲得8000元
    ，固屬其犯罪所得，然被告與告訴人調解成立，且於本院辯
    論終結前陸續支付共1萬元之金額，業如前述，被告如確實
    履行調解金額，已足以剝奪其犯罪利得，且若被告未能履行
    ，告訴人亦得持本院調解程序筆錄為民事強制執行名義，對
    被告財產聲請強制執行，已達沒收制度剝奪被告犯罪利得之
    立法目的，故認就被告之犯罪所得再予以沒收，尚有過苛之
    虞，爰依刑法第38條之2 第2 項規定，不予宣告沒收或追徵
    。原審未及審酌被告與告訴人於上訴後始成立調解之情事，
    而就被告之犯罪所得8000元諭知沒收、追徵，難認允當。被
    告對原判決提起上訴，上訴意旨固未指摘及此，惟本院應一
    併審究，且此部分未使所附隨之犯罪事實認定或罪刑宣告發
    生動搖或受到影響，爰與罪刑分開處理，僅單獨撤銷改判原
    判決關於沒收之部分，並無庸為沒收、追徵之諭知。
據上論斷，應依刑事訴訟法第455條之1第1項、第3項、第364條
、第368條、第369條第1項前段，判決如主文。
本案經檢察官陳信郎聲請簡易判決處刑，檢察官林文亮到庭執行
職務。　
中　　華　　民　　國　　111 　年　　4 　　月　　13　　日
                  刑事第十六庭  審判長法  官  江彥儀
                                      法  官  吳金玫
　　　　　　　　　　　　      　　　　法  官  陳怡君
上正本證明與原本無異。
不得上訴。　　　　　　　　　　　　　　　　              
                                      書記官  曾靖文
中　　華　　民　　國　　111 　年　　4 　　月　　13　　日
附錄論罪科刑法條：
中華民國刑法第30條
幫助他人實行犯罪行為者，為幫助犯。雖他人不知幫助之情者，
亦同。
幫助犯之處罰，得按正犯之刑減輕之。
中華民國刑法第339 條
意圖為自己或第三人不法之所有，以詐術使人將本人或第三人之
物交付者，處5 年以下有期徒刑、拘役或科或併科50萬元以下罰
金。
以前項方法得財產上不法之利益或使第三人得之者，亦同。
前二項之未遂犯罰之。
洗錢防制法第14條
有第二條各款所列洗錢行為者，處7 年以下有期徒刑，併科新臺
幣5 百萬元以下罰金。
前項之未遂犯罰之。
前二項情形，不得科以超過其特定犯罪所定最重本刑之刑